【裁判字號】    88,勞訴,81
【裁判日期】    890921
【裁判案由】    確認僱傭關係存在等
【裁判全文】
臺灣臺北地方法院民事判決  八十八年度勞訴字第八一號
    原      告  乙○○
    訴訟代理人  陳錦芳律師
    複代  理人  張俊傑律師
    被      告  財團法人臺北市慧炬雜誌社  設台北市○○○路○段二七０巷十號
    法定代理人  甲○○      住.
    訴訟代理人  沈惠珠律師
右當事人間請求確認僱傭關係存在等事件，本院判決如左：
    主      文
被告應給付原告新台幣貳萬玖仟零伍拾元，及自民國八十八年七月八日起至清償日止
，按年息百分之五計算之利息。
原告其餘之訴駁回。
訴訟費用由原告負擔。
本判決第一項於原告以新台幣玖仟柒佰元供擔保後，得假執行；但被告如於假執行程
序實施前，以新台幣貳萬玖仟零伍拾元為原告預供擔保後，得免為假執行。
原告其餘假執行之聲請駁回。
    事      實
甲、原告方面：
一、聲明：
（一）確認原告與被告之僱傭關係存在。
（二）被告應給付原告如附表所示之金額及利息。
（三）第二項聲明，原告願供擔保，請准予假執行。
二、陳述：
（一）原告自民國七十八年九月一日起任職被告雜誌社擔任編輯，任職期間莫不全力
      以赴，未料突於八十七年十二月二十二日接獲被告通知，稱原告違反「慧炬機
      構員工任免服勤規則（下稱服勤規則）」第二條第五項(2)(4)(6)(7)款規定，經決
      議將原告自八十七年十二月三十一日起免職，雖經原告去函及向勞工局申訴，
      否認違反服勤規則，表明被告片面解僱並不合法，然被告均置之不理。
（二）本件有勞動基準法（下稱勞基法）之適用。按被告係從事宗教類編輯雜誌所需
      之運作，包含文稿之擬定、編輯、出版、發行，依法有勞動基準法之適用，此
      有行政院勞工委員會台八十八勞動一字第００三五二三九號函可稽。準此，依
      照勞基法第十一條、十六條規定雇主須先於一定期間前預告方得終止勞動契約
      ，依同法第十二條第一項第四、六款規定終止勞動契約者雖得不經預告但雇主
      應於知悉之日起三十日內為之，被告自不得以民法第四百八十九條規定主張終
      止本件僱傭關係。
（三）被告列舉原告違反服勤規則之事由等，俱無理由：
  １、原告並無自八十五年十一月起即無法提供編輯勞務之情事。依被告所提出版品
      印刷申請單觀之，原告至八十六年仍有編輯雜誌、書籍等出版品，且於八十六
      年間尚參加內政部舉辦之宗教刊物編輯人員研習營結業，證人鄭振煌稱原告不
      會電腦，就沒有工作可以給原告做，將工作交給二位新人，也未將余家菊論文
      集交原告做，原告無所事事等語，與事實不合。原告自受僱於被告以來，職司
      編輯工作，舉凡被告雜誌社、被告機構所屬之出版社出版品之一切編輯工作皆
      為原告工作內容，此已為被告所自認，故而被告雜誌之文稿發打、下標題、採
      訪、撰稿、完稿、封面設計、送廠印刷等，以及出版品（書籍）之文稿發打、
      版面規劃、安排送廠製版、付印、聯絡作者，廠商以及部分經書之標點等皆大
      多為原告工作範圍，惟打字及排版原本即委由外面廠商負責，向與原告工作無
      關。被告八十五年底購買電腦之後，部分工作（例如打字排版）或雖可於電腦
      中運作，但仍有其他部分並非電腦可資解決，原告使用電腦與否究與原告能否
      勝任編輯工作並無絕對必然關係。
  ２、八十三年九月十五日第三百六十二期慧炬雜誌所刊登原告撰文之「鐵漢唐永哲
      」一文並無被告指稱惡意誹謗工作同仁，觀其文內容僅作事實之敘述，被告內
      部若有不睦事端，亦與原告撰文無干。
  ３、原告為參加內政部舉辦之八十七年宗教刊物編輯人員研習營（自八十六年八月
      二十五日至同年月二十九日），於八十六年八月二十三日即提出申請，被告並
      未拒絕，詎二十九日研習畢才知被告故意刁難不予准假。原告既依規定事先提
      出申請，被告故意不置可否，待原告回來，被告才告知不准假，實不可謂原告
      曠職。
  ４、被告指稱原告八十六年七月辦理第三百九十六期雜誌及「維摩大士化跡因緣」
      出版品之印刷，未先填寫「出版品印刷申請單」，且未經主管許可逕予交付印
      刷云云。惟查，被告所提被證五正是第三百九十六期雜誌及「維摩大士化跡因
      緣」出版品之出版品印刷申請單暨出版品送達通知單；至於被告所稱須先交主
      管許可後始得交付印刷，惟由被告所提被證四觀之，「密勒日巴大師傳」印刷
      品由發行部八十七年二月十八日填寫後，編輯部同年三月二十日即送交印刷，
      同年四月九日即已印刷完成送達被告，會計部周寶珠才於同年四月十四日簽核
      ，副董事長同年四月十六日方簽署，第四百期雜誌亦類似情形，故而被告所辯
      須先交由會計部及主管副董事長審核後，始得交付印刷，顯與事實不符。
  ５、被告另稱原告於八十六年十二月、八十七年二月擅自交印「余家菊景陶先生教
      育論文集」共計五千套並擅自全數送予外界，造成被告重大財務損失，更是荒
      謬至極。按該教育論文集係紀念余家菊先生文教獎學基金會出資，僅由慧炬機
      構協助編輯、交付印刷並贈與教育界，並非被告出資，何來被告財務損失？且
      余家菊文教獎學基金會委託被告擬編印該教育論文集並分贈各級學校之舉，早
      已決定，非原告私下交付印刷、分贈各校，此有該基金會董事余傳韜先生八十
      六年八月為該論文集所撰「後記」即已敘明可稽。又該論文集上下二冊計有八
      百多頁，編、校、印耗時絕非數日即可完工，被告倘未交付文稿指示原告編、
      校，何以被告非但未予阻止，尚且進而決定付印？況且，苟非被告指示原告編
      輯該教育論文集，被告員工陳振桂豈肯協助原告校閱文稿？具見該余家菊文教
      獎學基金會八十七年三月二十七日第二屆第五次董事會議記錄記載前後共計印
      刷五千套，係千真萬確之事，該基會會八十七年十二月二十一日第三屆第一次
      董事會議討論事項案由三所敘原告擅自付印云云，以及前述余教字第八九０一
      號函文稱事後追認云云，俱與事實不符。
  ６、至於被告所提照片，係原告於被告所在之地下室佛堂處理「余家菊景陶先生教
      育論文集」書籍，蓋因被告三樓之辦公室約莫僅三十坪，內部除了前後陽台、
      廁所外，還有會計室、會客室、編輯室、電腦室，空間狹小，該論文集數量龐
      大，為不致與其他同仁工作上互相影響，原告方至同為被告使用之地下室工作
      ，被告知之甚明，該處仍位於被告三樓辦公室，原告並未擅離。證人陳振桂稱
      原告拒交回鑰匙，沒有在指定地點辦公，使用佛堂等語。唯被告遭竊與原告是
      否交回鑰匙原即無因果關係，證人所指無法證明原告有何違反服勤規則之「重
      大情節」。
（四）被告指摘原告諸般違反勞動契約之事由，被告未依法於知悉三十日內終止勞動
      契約。依照勞基法第十一條、十六條規定雇主須先於一定期間前預告方得終止
      勞動契約，依同法第十二條第一項第四、六款規定終止勞動契約者雖得不經預
      告但雇主應於知悉之日起三十日內為之。被告指摘原告之諸端違反服勤規則之
      事，屬子虛烏有，退萬步言，該些事由數年前即已發生，被告早已知悉，卻未
      依法於知悉之日起三十日內終止契約，自不得再予主張。再者，被告指摘之諸
      多事由，縱或有之，亦非「情節重大」，被告捨其他方式不為，逕予將原告免
      職，實已侵害憲法所保障之工作權。
（五）兩造僱傭關係並未合法終止，已如上述，兩造亦未合意終止僱傭關係。原告於
      接到被告免職通知後，曾數次口頭、書面表示不解並要求被告撤銷免職之決定
      ，詎被告置之不理，原告嗣於八十七年元月十二日前往被告處上班卻遭被告拒
      絕進入，原告迫於無奈，又恐經辦事項未交辦清楚將來有責任難以釐清之虞，
      故勉為其難只好先行辦理移交，此乃不得已之自保方式，非可曲解為兩造已合
      意終止僱傭關係。
（六）綜上所述，原告並無被告所指之免職事由，原告驟經無端免職，幾經交涉，皆
      未獲被告正面回音，因原告無端遭免職，被告堅稱兩造已無僱傭關係存在，是
      原告有即受確認之法律上利益存在，故而爰依民事訴訟法第二百四十七條規定
      ，訴請確認兩造間之僱傭關係存在。再按，僱用人受領勞務遲延者，受僱人無
      補服勞務之義務，仍得請求報酬，民法第四百八十七條定有明文，查原告於八
      十七年十二月三十一日遭被告違法免職，當時原告每月工資為新台幣（下同）
      四萬一千五百元，則原告請求自八十八年元月一日起至復職日止按月給付四萬
      一千五百元。
（七）另依服勤規則第七條第一項第一款，公假（６）佛法修學活動（包括本機構舉
      辦者），惟每年不得超過十五日。原告於八十七年十一月連續向被告請修學公
      假十五天，竟遭被告無理拒絕，在請假事件懸而未決之際，突接免職通知，是
      即依規定應享有之權利被惡意剝奪，故原告亦得另請求此部分之薪資二萬零七
      百五十元。
三、證據：提出免職通知書、存證信函、服勤規則、行政院勞工委員會八十八年八月
    四日台八十八勞動一字第００三五二三九號函、內政部八十七年度宗教刊物編輯
    人員研習營結業證明書、慧炬雜誌第三六二、三六三期合刊影本、余家菊景陶先
    生教育論文集代序本各一份、請假單二份、薪資單十六份（以上均影本）為證，
    並聲請向台北市政府教育局及財團法人台北市紀念余家菊先生文教獎學基金會函
    調「財團法人台北市紀念余家菊先生文教獎學基金會」第二屆第五次董事會會議
    紀錄。
乙、被告方面：
一、聲明：
（一）原告之訴及假執行之聲請均駁回。
（二）如受不利判決，願供擔保請准宣告免予假執行。
二、陳述：
（一）原告與被告間僱傭關係業於八十七年十二月三十一日合法終止。按勞動基準法
      第十二條第四款明定，勞工違反勞動契約或工作規則情節重大者，雇主得不經
      預告終止契約。經查：
  １、原告自八十五年十一月至八十六年十一月止，不提供文字編輯勞務，顯違反兩
      造勞動契約及被告工作規則伊所應負擔之勞務提供義務。按原告之勞務提供義
      務為兩造勞動契約之最主要部份，原告不依勞動契約提供勞務，其違反勞動契
      約及工作規則之情節重大，要不待言。茲說明如下：
      (1)原告自七十八年受僱於被告雜誌社，即負責被告發行之慧炬雜誌及出版書籍
      之全部編輯工作，其工作內容為編輯每月出刊之慧炬雜誌，舉凡慧炬雜誌及出
      版書籍之文字編輯、插頁設計、封面封底設計、付印裝訂完成等工作皆屬其職
      務內容，亦即雜誌及書籍之編印迄至印刷裝訂成形，皆為原告一人之工作。且
      前開原告工作迄至被告雜誌社八十五年十一月全面辦公室作業電腦化前，皆係
      原告獨立一人所負責完成者。自八十五年十一月起，由於原告拒絕配合被告編
      輯電腦化系統之教學學習，以致不能配合電腦編輯作業，而無法實現雜誌及出
      版書籍之文字編輯，因被告發行之雜誌內容皆為論文文字，書籍亦為文字著作
      ，欠缺文字編輯部份之處理，雜誌暨出版物當無法出刊。原告自承伊八十六年
      二月至十一月，僅就被告發行雜誌之編輯作業提供封面、封底及內頁彩色圖片
      之工作，原為其應負責之文字編輯部份，已為伊拒絕提供勞務，而八十六年十
      二月起，就被告所有編輯職務，即不再提供任何勞務，是原告自八十五年十一
      月至八十六年十一月整整一年，未曾提供文字編輯，而自八十六年十二月起迄
      至八十七年底離職止，則未曾提供雜誌及出版品之編印工作，完全不提供其依
      勞動契約本旨所應提供之編輯勞務。
      (2)原告雖舉「余家菊景陶先生教育論文集」之編印完成，證明其於八十七年間
      曾有提供編輯勞務。惟查原告編輯付印上開文集，既未經主管交辦，且該文集
      之編輯過程，被告雜誌社亦無人知悉，完全是原告個人之行為，此有證人鄭振
      煌於  鈞院陳證「不知文稿來源，亦未曾交辦此項工作」可考。揆諸原告編輯
      上開文集完全未透過被告電腦編輯系統完成作業，係由外面廠商排版編輯完成
      者，該工作之完成顯與被告雜誌社無涉，並非其編輯職務之實行。退一步言，
      縱認係屬職務上之行為，惟該文集於八十七年四月已全數編印完成，原告自八
      十七年五月至十二月離職時，依然未提供任何編輯勞務。
  ２、原告服務期間迄至離職時，屢有違反工作規則情節重大之行為：
      (1)原告拒絕學習電腦，不提供文字編輯，造成被告因原告之拒絕提供勞務，臨
      時從他單位調派兩位不諳編輯之工作同仁孫治明及劉秀蘭，緊急支援原告不提
      供之文字編輯工作，方使每月例行發行之雜誌及應出版之出版品不致停頓業務
      。原告此舉，臨時對被告造成業務危機，當屬違反工作規則情節重大之行為。
      (2)原告編輯付印「余家菊景陶先生教育論文集」，係私自與訴外人余傳韜先生
      洽商，自取文稿，自行編印，完全未知會主管，擅以被告名義處理，發生之相
      關費用皆指示廠商向被告收款，造成被告與財團法人余家菊先生文教獎學基金
      會之內部及董事間之重重誤會，業據證人鄭振煌陳證在卷，且有該財團法人八
      十九年二月十六日余教字第八九０一號函內說明及附件余傳韜先生與甲○○先
      生之來往信函附卷可考。按余傳韜八十七年二月廿二日致甲○○信函中表示「
      此次因編印先父教育論文集，引起社內同仁間之不愉快，至感痛疚」、「『二
      十日』周小姐問到底印多少本」、「是否可動用『準備金』二、三十萬元，以
      求一次印完」，暨甲○○回余傳韜函中表示「因為尊翁教育論文集之印刷而引
      起些許誤會．．此事如能事先就冊數、成本、資金等情況籌劃詳細，當可避免
      無謂的協調與等待，第一輯之印刷冊數『如』已確定『二仟冊』．．印刷費如
      有不敷之處，將採納  尊意動用準備金。至於第二輯之編印（即後來原告又擅
      印之三千冊部份），『期能事先召開籌備會議討論，再交予慧炬出版社印行』
      」等云云，要可知原告就上開文集之編印完全是擅自行事。原告編印上開文集
      之時間為八十六年十二月至八十七年一月間，而八十七年二月二十二日，被告
      雜誌社尚無人知悉究竟要印刷多少冊，甲○○並已要求就已擅付印之二千冊外
      之其他增加，應事先召開籌備會議討論，要可稽八十七年三月廿七日余家菊基
      金會董監事會就原告擅編印乙情之報告事項確為追認報告。該會議結束後，原
      告又未經指示擅自處理三千冊之印刷，此由原告未有經主管核准付印之印刷許
      可單可考，並自行決定將所有印刷完成之出版品送出，被告完全不知其將出版
      品送至何處？送予何人？該行為並為其自承持續至八十七年底。原告上開作為
      ，既目無主管，不依工作規則，全憑己意，擅自非為，嚴重影響被告內部工作
      紀律，且傷害被告信譽甚鉅，要屬違反工作規則情節重大者。
      (3)原告拒絕參加每週二例行工作會議，不提出工作報告，既不配合工作亦因此
      過而不能配合工作。
      (4)原告不依指揮在指定辦公處所服勤，擅自使用非供辦公用之佛堂，任意搬動
      非其職務管理之物品。原告辯稱被告既指定辦公處所，可稽伊有勞務提供，惟
      查原告業於被告雜誌社服勤八年餘，當有其原指定辦公處所，伊為圓其有服勤
      之說，竟如此風馬牛不相及之顛倒邏輯推理，實可笑之至。
      (5)原告未經主管同意任意逾時逗留辦公室，經主管驅離仍不離去，嚴重危害辦
      公室之安全。原告辯稱伊係認真負責，犧牲奉獻，惟查原告自八十六年十一月
      起即不再提供任何勞務，伊既無工作可做，則其擅逗留辦公室，所為何來，實
      令人不解！
      (6)原告付印雜誌、出版品，不依作業流程，未經主管許可，即擅自付印。原告
      辯稱伊已經同意始付印，並舉有事後送主管簽核者為證。惟查證人周寶珠於
      鈞院陳證，縱有事先經口頭同意，事後仍應書面簽核始生效，且參諸被證四，
      其上皆有主管簽核，唯原告之書面未經簽核，原告未經事先允准即擅自付印之
      情歷歷可徵矣。
  ３、綜上所陳，原告實有勞基法第十二條第四款之情事持續發生，被告自得不經預
      告終止勞動契約。
（二）原告八十六年八月二十五日起至二十八日未依「任免暨服勤規則」第七條第二
      項第一款及第二款規定，提出請假申請，未經主管准假，即擅離工作崗位，連
      續曠職達四日，而有該規則第二條第五項第六款及第七款得予免職之事由。
（三）退一步言，原告縱無勞基法第十二條之適用，惟原告不諳電腦，不能配合被告
      電腦化作業提供電腦編輯工作，原告顯對於所擔任之工作不能勝任，亦有同法
      第十一條第五款雇主得預告終止勞動契約之適用，故被告仍有權終止兩造僱傭
      契約。
（四）原被告業已合意終止僱傭合約，原告於接獲被告之免職通知書後，已於八十八
      年二月十二日完成移交手續，顯已合意終止兩造僱傭契約。
（五）經查被告業已於八十七年十二月三十一日起合法終止勞動契約，並經原告同意
      終止在案，僱傭關係既已合法終止，原告請求自八十八年一月一日起每月應付
      薪資及有關酬勞獎金即於法無據。退一步言縱認僱傭契約有效存在，原告亦不
      得請求薪資給付，按工資係指勞工因工作而獲得之報酬，為勞基法第二條第三
      款所明文，原告自陳有編輯能力，卻拒絕提供勞務，其工作皆由他人代勞完成
      ，顯未依僱傭契約提供勞務給付，自不能請求被告給付薪資，被告當得依民法
      第二百六十四條之規定拒絕給付；又原告亦不能依僱傭契約之本旨提供編輯勞
      務，依民法第二百三十五條規定，伊之勞務給付即不生提出之效力，被告無給
      付薪資之義務，原告薪資之請求無理由。
三、證據：提出電腦課程通知單、原告文稿、打卡紀錄單、出版品印刷申請單、照片
    、移交單、捐助章程、董事會會議紀錄、服務證明書各一份（以上均影本）為證
    ，並聲請訊問證人鄭振煌，及向台北市政府勞工局函查被告雜誌社是否有勞動基
    準法之適用及其適用時點。
    理      由
一、原告起訴主張，伊自七十八年九月一日起任職被告雜誌社擔任編輯，卻突於八十
    七年十二月二十二日接獲被告通知，因違反服勤規則第二條第五項(2)(4)(6)(7)款規
    定，將原告自八十七年十二月三十一日起免職，惟伊否認有何被告所指違反服勤
    規則之事由，縱認有被告指摘之情事，被告亦未依勞基法第十一條、十六條規定
    先於一定期間前預告終止勞動契約，或依同法第十二條第一項第四、六款規定，
    於知悉之日起三十日內為之，被告自不得再予主張，又被告指摘之諸多事由，縱
    或有之，亦非「情節重大」，被告片面解僱並不合法，爰請求確認兩造間僱傭關
    係存在，被告應給付原告如附表所示之薪資及酬勞獎金暨利息等情；被告則以，
    原告自八十五年十一月至八十六年十一月止，因拒絕學習電腦致不能提供文字編
    輯勞務，且未經主管許可，擅自付印出版編輯品，亦未於規定之勞動處所服勤，
    顯然違反勞動契約及服勤規則，情節重大，依照勞基法第十二條第四款規定，雇
    主得不經預告終止契約，縱認無該款適用，原告於被告全面電腦化作業後，無法
    提供電腦編輯工作，顯對於所擔任之工作不能勝任，亦有同法第十一條第五款雇
    主得預告終止勞動契約之適用，被告仍有權終止兩造勞動契約，另原告於接獲被
    告之免職通知書後，已於八十八年二月十二日完成移交手續，顯已合意終止兩造
    僱傭契約等語，資為抗辯。
二、原告主張伊自七十八年九月一日起任職被告雜誌社擔任編輯，每月薪資為四萬一
    千五百元，嗣於八十七年十二月二十二日接獲被告通知自八十七年十二月三十一
    日起免職之事實，業據其提出薪資單、免職通知書為證，並為被告所不爭執，堪
    信為真實。
三、查被告雜誌社主要之經濟活動為從事雜誌之發行，依中華民國行業標準分類規定
    ，為「雜誌（含期刊）出版業」，應自七十三年八月一日起適用勞動基準法，迭
    據行政院勞工委員會及台北市政府勞工局函覆說明在案，有行政院勞工委員會八
    十八年八月四日台八十八勞動一字第００三五二三九號函、台北市政府勞工局八
    十九年四月六日北市勞二字第八九二一０八九六００號函及八十九年六月三十日
    北市勞二字第八九二二二二二二００號函附卷可稽，原告主張本件被告有勞動基
    準法之適用，自屬有據。是本件應審究者為被告是否依據該法規定合法終止與原
    告間之勞動契約。
四、被告固抗辯，原告於八十六年八月二十五日至二十八日連續曠職達四日以上，違
    反任免暨服勤規則，另違反服勤規則第二條第五項(2)(4)(6)(7)款規定，情節重大，
    原告得不經預告終止勞動契約，惟查：
（一）雇主與勞工所訂勞動條件，不得低於勞動基準法所訂之最低標準，為勞動基準
      法第一條第二項所明文揭櫫，是兩造間所訂立之勞動條件如低於勞動基準法規
      定，則應適用勞動基準法規定。本件縱如被告抗辯，原告於八十六年八月二十
      五日至二十八日未依服勤規則規定，經主管准假而曠職四日，而有被告所訂任
      免暨服勤規則免職事由之發生，然勞動基準法第十二條第二項規定，雇主依勞
      工曠職三日以上而終止勞動契約者，應自知悉其情形之日起，三十日內為之。
      是被告於八十七年十二月二十二日始終止勞動契約，已逾前項除斥期間，其以
      原告違反服勤規則第二條第五項第七款：「連續曠職三日．．」之規定終止契
      約顯非適法。
（二）被告另陳稱，原告於八十三年九月十五日第三六二期慧炬雜誌刊登惡意毀謗工
      作同仁之文章，並分別於八十六年七月、十二月及八十七年二月，未經許可擅
      自交印第三九六期慧炬雜誌、維摩大士化跡因緣及余家菊景陶先生教育論文集
      等出版品，嚴重不服從工作指揮，違反工作規則情節重大云云。惟查，被告服
      勤規則第二條第五項第二款、第四款、第六款分別規定：「不服上級主管領導
      ，有違命之事實者。」「工作疏失或擅自行事，造成本機構重大財物損失或名
      譽蒙受損害者。」「違反本機構服勤規則，或其他不當行為，有重大過失者。
      」，得予解聘，雖該等規定未訂明有關終止契約之除斥期間，然核該等規定之
      內容，實屬相當於勞動基準法第十二條第一項第四款所稱之「違反勞動契約或
      工作規則情節重大」之事由，而依該款事由終止契約者，依同條第二項之規定
      ，應自知悉之日起三十日內為之，此規定亦應規範被告以其服勤規則第二條第
      五項第二款、第四款、第六款為由終止契約，是縱被告前所指為真，亦有三十
      日除斥期間之規定，被告未依規定於終止事由發生日起三十日之除斥期間內終
      止契約，迄八十七年十二月二十二日始為終止契約，其終止即不合法。
（三）又勞動基準法第十二條第一項規定違反勞動契約或工作規則，須其情節重大，
      始得終止契約。被告所指原告未參加工作會議，未於原處所服勤，而至同為被
      告使用之地下室工作等節，縱有違反被告所訂之工作規則，然是否已達情節重
      大之程度，又其具體之情節為何，被告並未舉證以實其說；又勞工為工作而延
      遲下班之事所在多有，原告所為是否有何違反勞動契約或工作規則，被告復未
      加證明，故被告尚不得據此終止勞動契約，其抗辯以任免暨服勤規則第二條第
      五項第六款及第七款、勞基法第十二條第一項第四款等事由終止勞動契約，應
      非可採。
五、次按，勞基法第十一條第五款規定，非有勞工對於所擔任之工作確不能勝任時，
    雇主不得預告終止勞動契約。此所涉及勞工之工作能力，非指勞工受僱時保證有
    某種特定技能但實際上缺乏致無法勝任工作之可歸責於勞工之情形，而係勞工因
    病致無法勝任工作，或因事業單位有業務變更或生產方式變更，致勞工無法勝任
    工作等不可歸責於勞工之情形。本件兩造勞動契約內容，原告應提供每月出刊之
    慧炬雜誌及出版書籍之文字編輯、插頁設計、封面封底設計、付印裝訂完成等勞
    務給付內容，又被告雜誌社自八十五年十一月起全面辦公室作業電腦化，而原告
    迄今尚無法進行電腦操作等事實，均為原告所自承，縱八十七年四月原告曾編印
    完成「余家菊景陶先生教育論文集」，然因被告發行之雜誌內容皆為論文文字，
    書籍亦為文字著作，欠缺文字編輯部份之處理，雜誌暨出版物將無法出刊，原告
    既無法操作電腦，不能配合被告電腦編輯作業，則其原勞動契約之勞務給付內容
    即文字編輯、插頁設計、封面封底設計、付印裝訂完成等，將無法全部實現，即
    使能進行非電腦所能操作工作，例如封面封底設計，然衡諸被告全面作業電腦化
    前後，原告所能提供之勞務給付內容已相去甚遠，被告為補原告因作業電腦化所
    無法進行之工作，尚須另行調派人員孫治明及劉秀蘭，增加人力之支出，此業經
    證人鄭振煌即被告雜誌社發行人證述在卷，亦為原告所不爭執。是足認原告對於
    原擔任之工作因被告變更其作業方式，確有不能勝任之情形，被告以此事由終止
    勞動契約應屬有理，原告主張並無無法提供編輯勞務情事，尚非可採，故兩造間
    僱傭關係即已不存在。
六、再查，被告於向原告終止勞動契約後，兩造間僱傭契約是否合法終止尚有爭執，
    則原告為恐經辦事項未交辦清楚將來有責任難以釐清之虞，故配合辦理移交，尚
    與合意終止契約有異，被告辯以雙方已合意終止契約等詞，應不足採。
七、另按，勞工繼續工作三年以上者，雇主依第十一條規定終止勞動契約時，應於三
    十日前預告之，如未依第一項規定期間預告而終止契約者，應給付預告期間之工
    資，勞基法第十六條第一項第三款、第三項分別定有明文。原告自七十八年九月
    一日起即任職被告雜誌社擔任編輯，至八十七年十二月止，已繼續工作三年以上
    ，是依前述規定，被告欲以勞基法第十一條第五款事由終止勞動契約，應於三十
    日前預告之，惟被告卻於九日前即八十七年十二月二十二日向原告通知，於同年
    月三十一日終止勞動契約，未遵守預告期間三十日之規定，應給付不足之預告期
    間工資，即二萬九千零五十元（41500÷30×21＝29050，角以下四捨五入）。
八、末查，被告所訂之服勤規則第七條第一項第一款公假（６）參加佛法修學活動雖
    亦得請公假，惟同條第二項請假辦法第二款亦規定「公假、婚假、休假需事先簽
    請核准」，即被告得視工作職務之需要及人員調配決定是否准假，尚不得認原告
    提出公假之請假單，被告即須核准，且被告對於八十七年十二月份之薪資亦全數
    發予原告，有原告八十七年十二月薪資單在卷足憑，是原告主張被告未准其公假
    ，而請求公假期間薪資，應屬無據。
九、從而，原告請求確認原告與被告之僱傭關係存在，及被告應給付如附表所示之金
    額及利息，除前開預告期間之薪資為有理由，應予准許，逾此部分之請求為無理
    由，應予駁回。
十、兩造陳明願供擔保，請准宣告假執行或免為假執行，關於原告勝訴部分，經核均
    無不合，爰分別酌定相當擔保金額准許之。至原告敗訴部分，其假執行之聲請，
    已失所附麗，應予駁回。。
十一、結論：本件原告之訴為一部有理由，一部無理由，依民事訴訟法第七十九條但
      書、第三百九十條第二項、第三百九十二條判決如主文。
中      華      民      國    八十九    年      九      月    二十一    日
                                          勞工法庭法      官  詹文馨
右為正本係照原本作成
如對本判決上訴，須於判決送達後廿日內向本院提出上訴狀
中      華      民      國    八十九    年      九      月    二十二    日
                                                  書  記  官  唐步英


司法院資訊處製作；財團法人民間司法改革基金會備份。
